臺灣雲林地方法院刑事判決
109年度訴字第762號
公  訴  人  臺灣雲林地方檢察署檢察官
被      告  許慶華

                    住雲林縣○○鄉○○村○○○路0段00巷000號
指定辯護人  本院公設辯護人許俊雄  
被      告  許萬祥

                    住雲林縣○○鄉○○村○○○路0段000巷000號
選任辯護人  許哲嘉律師
上列被告因違反廢棄物清理法案件，經檢察官提起公訴（109年
度偵字第844號），本院判決如下：
    主  文
丙○○犯廢棄物清理法第四十六條第三款之未經許可提供土地回填
、堆置廢棄物罪，處有期徒刑壹年肆月。
乙○○犯廢棄物清理法第四十六條第四款前段之非法清理廢棄物罪
，處有期徒刑陸月，如易科罰金，以新臺幣壹仟元折算壹日。緩
刑貳年。
    事  實
一、乙○○明知從事廢棄物清除、處理業務，應向直轄市、縣（市
    ）主管機關或中央主管機關委託之機關申請核發公民營廢棄
    物清除處理機構許可文件後，始得從事清除、處理廢棄物業
    務，其未領有廢棄物清理許可文件，不得從事廢棄物之清理
    ；丙○○亦知悉其未經主管機關許可不得提供土地堆置、回填
    廢棄物。詎乙○○不思循合法管道清運豬舍拆除工程中產生之
    廢磚塊、廢瓦片、混凝土塊等一般事業廢棄物，竟基於非法
    從事廢棄物清理之犯意，丙○○基於非法提供土地堆置、回填
    廢棄物之犯意，於民國108年11月21日上午9時58分許為警查
    獲前之某時許起至108年11月21日上午9時58分許止，由丙○○
    提供其所有坐落雲林縣○○鄉○○段0000地號土地（下稱本案土
    地），再由乙○○駕駛車牌號碼000-0000號自用大貨車載送上
    述豬舍拆除過程中產生之廢磚瓦、混凝土塊等一般事業廢棄
    物共5車次（20公噸）至本案土地上傾倒、回填，而非法清
    理上開廢棄物。
二、丙○○承前開非法提供土地堆置、回填廢棄物之犯意，於108
    年11月21日上午9時58分許為警查獲前之某時許起至108年11
    月21日上午9時58分許止，擅自提供本案土地，供真實姓名
    、年籍不詳之人載運含廢磚塊、廢木材、廢瓦片、混凝土塊
    、廢水管及生活垃圾等營建混合之一般事業廢棄物（除事實
    欄一之廢棄物外，其餘之廢棄物部分），至本案土地傾倒、
    回填。嗣於108年11月21日上午9時58分許，為警獲報會同雲
    林縣環境保護局人員前往稽查，當場扣得丙○○租用之挖土機
    1臺，始悉上情。
三、案經雲林縣政府警察局臺西分局報告臺灣雲林地方檢察署（
    下稱雲林地檢署）檢察官偵查起訴。
    理  由
壹、程序方面：
一、按被告以外之人於審判外之陳述，雖不符刑事訴訟法第159
    條之1至之4之規定，而經當事人於審判程序同意作為證據，
    法院審酌該言詞陳述或書面陳述作成時之情況，認為適當者
    ，亦得為證據；當事人、代理人或辯護人於法院調查證據時
    ，知有第159條第1項不得為證據之情形，而未於言詞辯論終
    結前聲明異議者，視為有前項之同意，刑事訴訟法第159條
    之5定有明文。刑事訴訟法第159條之5立法意旨，在於確認
    當事人對於傳聞證據有處分權，得放棄反對詰問權，同意或
    擬制同意傳聞證據可作為證據，屬於證據傳聞性之解除行為
    ，如法院認為適當，不論該傳聞證據是否具備刑事訴訟法第
    159條之1至第159條之4所定情形，均容許作為證據，不以未
    具備刑事訴訟法第159條之1至第159條之4所定情形為前提。
    此揆諸「若當事人於審判程序表明同意該等傳聞證據可作為
    證據，基於證據資料愈豐富，愈有助於真實發見之理念，此
    時，法院自可承認該傳聞證據之證據能力」立法意旨，係採
    擴大適用之立場。蓋不論是否第159條之1至第159條之4所定
    情形，抑當事人之同意，均係傳聞之例外，俱得為證據，僅
    因我國尚非採澈底之當事人進行主義，故而附加「適當性」
    之限制而已，可知其適用並不以「不符前四條之規定」為要
    件（最高法院104年度第3次刑事庭會議決議參照）。查本案
    下列所引用被告丙○○、乙○○以外之人於審判外之各項言詞陳
    述及書面證據，檢察官、被告丙○○、乙○○及其等之辯護人於
    本院準備、審理程序時均表示同意列為證據（見本院109年
    度訴字第762號卷〈下稱本院卷〉第76頁至第77頁、第113頁至
    第114頁、第178頁至第179頁），本院審酌該等證據之取得
    過程並無瑕疵，且均屬合法，與本案待證事實間復具有相當
    之關聯性，以之為本案證據尚無不當，並經本院於審理時逐
    一提示予檢察官、被告丙○○、乙○○及其等之辯護人表示意見
    ，對於證據能力之適格，亦未爭執，故採納上開證據方法，
    應無礙被告丙○○、乙○○於程序上之彈劾詰問權利，自得採為
    本案證據，而有證據能力。
二、下列所引用之非供述證據，均與本案事實具有自然關聯性，
    且查無事證足認有違背法定程序或經偽造、變造所取得等證
    據排除之情事，復均經依刑事訴訟法第164條、第165條踐行
    調查程序，檢察官、被告丙○○、乙○○及其等之辯護人對此部
    分之證據能力亦均不爭執，堪認均有證據能力。
貳、實體方面：
一、上開犯罪事實，業據被告丙○○、乙○○於警詢、偵查及本院審
    理中均坦承不諱（見雲林縣警察局臺西分局雲警西偵字第00
    0000000000號卷〈下稱警卷〉第3頁至第11頁、第13頁至第19
    頁；雲林地檢署109年度偵字第844號偵查卷〈下稱偵卷〉第23
    頁至第25頁；本院卷第76頁、第113頁、第177頁），並有雲
    林縣環境保護局108年11月21日、109年1月9日環境稽查工作
    紀錄（見警卷第21頁至第27頁）、雲林縣警察局臺西分局扣
    押筆錄暨扣押物品目錄表（見警卷第29頁至第37頁）、查獲
    廢棄物清理法案件機具責負保管單（見警卷第41頁）、車輛
    詳細資料報表（見警卷第67頁）、經濟部商業司商工登記公
    示資料查詢服務（見偵卷第45頁至第46頁）、雲林縣環境保
    護局110年1月28日雲環衛字第1101001731號函（見本院卷第
    105頁至第107頁）、廢棄物清除及處理清運計畫書（見本院
    卷第119頁至第145頁）各1份、現場照片12張（見警卷第43
    頁至第53頁）存卷可參，復有扣案之KOMATSU挖土機1臺可佐
    ，綜上，足認被告丙○○、乙○○之自白均與事實相符，被告丙
    ○○、乙○○所犯上開犯行，均堪以認定，應依法論科。
二、論罪科刑：
  ㈠按廢棄物清理法所稱廢棄物，指下列能以搬動方式移動之固
    態或液態物質或物品：一、被拋棄者。二、減失原效用、被
    放棄原效用、不具效用或效用不明者。三、於營建、製造、
    加工、修理、販賣、使用過程所產生目的以外之產物。四、
    製程產出物不具可行之利用技術或不具市場經濟價值者。五
    、其他經中央主管機關公告者。前項廢棄物，分下列二種：
    一、一般廢棄物：指事業廢棄物以外之廢棄物。二、事業廢
    棄物：指事業活動產生非屬其員工生活產生之廢棄物，包括
    有害事業廢棄物及一般事業廢棄物。㈠有害事業廢棄物：由
    事業所產生具有毒性、危險性，其濃度或數量足以影響人體
    健康或污染環境之廢棄物。㈡一般事業廢棄物：由事業所產
    生有害事業廢棄物以外之廢棄物。而所謂事業，係指農工礦
    廠（場）、營造業、醫療機構、公民營廢棄物清除處理機構
    、事業廢棄物共同清除處理機構、學校或機關團體之實驗室
    及其他經中央主管機關指定之事業，廢棄物清理法第2條第1
    項、第2項及第5項分別定有明文。而工程施工建造、建築拆
    除、裝修工程及整地刨除所產生之事業廢棄物，固屬內政部
    於102年6月17日修正公布之「營建事業廢棄物再利用種類及
    管理方式」編號七所規定之「營建混合物」；然依其規定，
    須經具備法定資格（編號七第三點）及具廢棄物分類設備或
    能力之再利用機構，將產生之營建事業廢棄物加以分類（編
    號七第四點），經分類作業後，屬營建剩餘土石方部分依「
    營建剩餘土石方處理方案」處理；屬內政部公告之一般事業
    廢棄物再利用種類部分，依公告之管理方式辦理；至其他非
    屬營建剩餘土石方，亦非屬公告可再利用部分，應依廢棄物
    清理法規定清除處理或再利用，送往合法掩埋場、焚化廠、
    合法廢棄物代處理機構或再利用事業機構（編號七第五點）
    。亦即，僅在分類後，依相關規定處理可作為資源利用者，
    始非屬於廢棄物，倘若未經分類，即非屬「營建剩餘土石方
    」或「一般事業廢棄物再利用種類」，自仍應依廢棄物清理
    法之規定清除、處理或再利用（最高法院106年度台上字第2
    912號、第3228號判決意旨參照）。查本件事實欄一部分，
    被告乙○○係將其豬舍拆除後產生之廢磚塊、廢瓦片、混凝土
    塊等，未經分類之營建混合廢棄物，運送至被告丙○○之土地
    上回填、堆置，為被告乙○○、丙○○均於本院明確坦承（見本
    院卷第78頁至第79頁、第191頁），亦有上揭環境稽查紀錄
    及現場照片存卷可憑（見警卷第21頁至第27頁、第43頁至第
    53頁），依上開廢棄物既為廢磚瓦、混凝土塊等廢棄物，且
    非屬「營建剩餘土石方」或「一般事業廢棄物再利用種類」
    ，揆諸上開說明確屬一般事業廢棄物無訛，自應遵守廢棄物
    清理法之規定。次查，本件事實欄二部分，由真實姓名年籍
    不詳之人將廢磚塊、廢木材、廢瓦片、混凝土塊、廢水管及
    生活垃圾等營建混合之一般事業廢棄物，運送至被告丙○○之
    本案土地上回填、堆置，為被告丙○○於本院坦承在卷（見本
    院卷第78頁至第79頁、第191頁），亦有上揭環境稽查紀錄
    及現場照片存卷可參（見警卷第21頁至第27頁、第43頁至第
    53頁），依上開廢棄物既為廢磚瓦、混凝土塊、廢木材、廢
    水管及生活垃圾等廢棄物，且非屬「營建剩餘土石方」或「
    一般事業廢棄物再利用種類」，揆諸上開說明，亦確屬一般
    事業廢棄物無訛。
　㈡又依廢棄物清理法第36條第2項所訂之「事業廢棄物貯存清除
    處理方法及設施標準」第2條第1款至第4款規定，、貯存：
    指事業廢棄物於清除、處理前，放置於特定地點或貯存容器
    、設施內之行為，、清除：指事業廢棄物之收集、運輸行
    為，、處理：指下列行為：㈠中間處理：指事業廢棄物在最
    終處置或再利用前，以物理、化學、生物、熱處理或其他處
    理方法，改變其物理、化學、生物特性或成分，達成分離、
    減積、去毒、固化或穩定之行為，㈡最終處置：指衛生掩埋
    、封閉掩埋、安定掩埋或海洋棄置事業廢棄物之行為，㈢再
    利用：指事業產生之事業廢棄物自行、販賣、轉讓或委託做
    為原料、材料、燃料、填土或其他經中央目的事業主管機關
    認定之用途行為，並應符合其規定者，、清理：指貯存、
    清除或處理事業廢棄物之行為。本件事實欄一經查獲之廢棄
    物係由被告乙○○載運至本案土地上傾倒堆放，尚未進而有前
    述中間處理、最終處置或再利用之行為，揆諸前開法規意旨
    ，自應屬廢棄物之「清理」（含貯存、清除）行為。
　㈢按廢棄物清理法第46條第4款前段之非法清理廢棄物罪，係以
    未依同法第41條第1項規定領有廢棄物清除、處理許可文件
    ，從事廢棄物貯存、清除、處理，為其犯罪之構成要件；其
    犯罪主體，不以執行業務者為限，祇要未依法領有許可文件
    ，而從事廢棄物之貯存、清除、處理，即足成立（最高法院
    109年度台上大字第3338號裁定意旨參照）。事實欄一部分
    ，被告乙○○既未依廢棄物清理法第41條第1項規定領有廢棄
    物清除、處理許可文件，即不應擅自從事廢棄物之清理工作
    ，其違反上開規定，任意將前述廢棄物運送至本案土地堆置
    、存放，縱其係以拆除清運自身豬舍之廢料名義從事前述行
    為，仍屬非法清理廢棄物之犯行，故核被告乙○○所為清運、
    堆放廢棄物之行為，係犯廢棄物清理法第46條第4款前段之
    非法清理廢棄物罪。
　㈣廢棄物清理法第46條第3款所稱「未經主管機關許可，提供土
    地回填、堆置廢棄物」，依其文義以觀，固係以提供土地者
    為處罰對象，然該條款所欲規範者應在於未經主管機關許可
    ，提供土地回填、堆置廢棄物之行為，而非側重於土地為何
    人所有、是否有權使用，亦不問提供土地係供自己或他人堆
    置廢棄物。是凡以自己所有之土地，或有權使用（如借用、
    租用等）、無權占用之他人土地，以供自己或他人堆置廢棄
    物之行為，均有上開條款之適用，非謂該條款僅規定處罰提
    供自己之土地供他人堆置廢棄物而言，否則任意提供非屬自
    己或無權使用之土地供自己或他人堆置廢棄物，造成污染，
    卻無法處罰，顯失衡平，當非該法為改善環境衛生，維護國
    民健康之立法目的（最高法院107年度台上字第66號判決意
    旨參照）。被告丙○○上開所為係提供其所有之本案土地供堆
    置、回填事實欄一、二所示之廢棄物，核被告丙○○所為係犯
    廢棄物清理法第46條第3款之非法提供土地堆置、回填廢棄
    物罪。
　㈤按廢棄物清理法第46條第3款之未經主管機關許可，提供土地
    回填、堆置廢棄物罪，係88年7月14日經總統（88）華總㈠義
    字第8800159810號令修正時所增訂（舊法為第22條第2項第3
    款），其立法理由僅提及「任意提供土地或土地管理未當，
    致有棄置廢物，造成重大污染事件」等寥寥數語，從該條第
    3款之立法理由無從得出立法者已預定有多數同種類之行為
    將反覆實行。再就該條第3款之文義解釋而言，該罪係以未
    經主管機關許可，提供土地回填、堆置廢棄物者為犯罪主體
    ，且提供土地之行為人不以經營棄土場者為限，包括一般人
    ；另所提供之土地亦不以行為人所有者為限，即令係第三人
    所有之土地亦可，因而即令係一般人，如未經主管機關許可
    ，提供土地供人回填、堆置廢棄物，即可構成該罪。可見，
    從該條第3款之文義解釋亦無從得出立法者已預定有多數同
    種類之行為將反覆實行之情形。故於具體個案，尚不得以行
    為人既然提供土地供人回填、堆置廢棄物，自不可能僅供回
    填、堆置廢棄物1次，或因行為人原係經營棄土場業者，僅
    因其設置許可使用年限已屆滿，即依日常生活經驗推論其主
    觀上有反覆提供不特定人回填、堆置廢棄物之意，而將其行
    為解釋為係屬集合犯。此與廢棄物清理法第46條第4款前段
    之非法清理廢棄物罪，係以未依同法第41條第1項規定領有
    廢棄物清除、處理許可文件而受託清除、處理廢棄物者為犯
    罪主體，再依同法第41條第1項前段規定之內容：「從事廢
    棄物清除、處理業務者，應向直轄市、縣（市）主管機關或
    中央主管機關委託之機關申請核發公民營廢棄物清除處理機
    構許可文件後，始得受託清除、處理廢棄物業務。」可知，
    立法者顯然已預定廢棄物之清除、處理行為通常具有反覆實
    行之性質，該罪在本質上具有反覆性，而為集合犯，尚有不
    同（最高法院105年度台上字第1972號判決意旨參照）。是
    被告丙○○係基於單一犯意，於事實欄一、二所載之期間，持
    續以本案土地供作堆置、回填上開一般事業廢棄物之行為，
    時間、空間上均屬密接，並侵害同一法益，客觀上各行為間
    之獨立性薄弱，在刑法評價上，應認係數個舉動之接續施行
    ，自應論以接續犯之實質上一罪。
　㈥再按集合犯乃其犯罪構成要件中，本就預定有多數同種類之
    行為將反覆實行，立法者以此種本質上具有複數行為，反覆
    實行之犯罪，歸類為集合犯，特別規定為一個獨立之犯罪類
    型，例如收集犯、常業犯等。廢棄物清理法第46條第4款前
    段之非法清理廢棄物罪，係以未依同法第41條第1項規定領
    有廢棄物清除、處理許可文件而受託清除、處理廢棄物者為
    犯罪主體，再依該第41條第1項前段以觀，可知立法者顯然
    已預定廢棄物之清除、處理行為通常具有反覆實行之性質。
    是本罪之成立，本質上即具有反覆性，而為集合犯（最高法
    院104年度第9次刑事庭會議決議參照）。被告乙○○於事實欄
    一所載之期間，未依規定領有廢棄物清除、處理許可文件，
    而反覆從事廢棄物之清除、處理行為，具反覆實行同一社會
    活動之性質，依前揭說明，為集合犯，應僅論以一罪。
　㈦再按刑法第59條規定，犯罪之情狀可憫恕者，得酌量減輕其
    刑，其所謂「犯罪之情狀」，與同法第57條規定科刑時應審
    酌之一切情狀，並非有截然不同之領域，於裁判上酌減其刑
    時，應就犯罪一切情狀（包括第57條所列舉之10款事項），
    予以全盤考量，審酌其犯罪有無可憫恕之事由（即有無特殊
    之原因與環境，在客觀上足以引起一般同情，以及宣告法定
    低度刑，是否猶嫌過重等等），以為判斷（最高法院95年度
    台上字第6157號判決意旨參照）。且按廢棄物清理法第46條
    各款之罪，其法定刑度均為「1年以上5年以下有期徒刑，得
    併科新臺幣〈下同〉1千5百萬元以下罰金」，同條第1、2款為
    「任意棄置『有害事業廢棄物』」、「事業負責人或相關人員
    未依本法規定之方式貯存、清除、處理或再利用廢棄物，『
    致污染環境』」之行為，從構成要件而言，均有污染環境或
    土地之具體或抽象危險；反觀同條第4款「未依第41條第1項
    規定領有廢棄物清除、處理許可文件，從事廢棄物貯存、清
    除、處理」之行為，於犯罪態樣上，仍與同法條第1、2款有
    所區別。縱使犯同法第46條第4款之罪，其原因動機不一，
    犯罪情節未必盡同，所造成危害社會之程度，亦屬有異，法
    律科處此類犯罪，所設之法定最低本刑卻同為「1年以上有
    期徒刑」，不可謂不重；於此情形，倘依其情狀處以1年以
    下有期徒刑，即足以懲儆，並可達防衛社會之目的者，自非
    不可依客觀之犯行與主觀之惡性，考量其情狀是否有可憫恕
    之處，適用刑法第59條規定酌量減輕其刑，期使個案裁判之
    量刑，能斟酌至當，符合比例原則。經查，事實欄一部分，
    被告乙○○於拆除豬舍後，就所產生廢磚瓦、混凝土塊等一般
    事業廢棄物，因被告乙○○與被告丙○○為鄰居關係，被告丙○○
    因而得知被告乙○○有上開廢棄物，被告丙○○為填平本案土地
    ，遂先商得被告乙○○之同意，未經主管機關許可，由被告丙
    ○○提供該地供被告乙○○回填、堆置廢棄物，此與大量棄置廢
    棄物致嚴重污染環境、生態之行為態樣，其惡性顯然輕重有
    別，其犯罪態樣與情節，亦與常見為營利而非法清理有害事
    業廢棄物之集團性或持續性犯罪亦有不同；且被告乙○○事後
    已合法清除所棄置之上開廢棄物，將現場予以回復原狀，有
    雲林縣環境保護局110年1月28日雲環衛字第1101001731號函
    1份（見本院卷第105頁至第107頁）。本院衡酌被告乙○○前
    揭諸情，認尚有可憫恕之處，縱科以法定最低度刑即有期徒
    刑1年，猶嫌過重，爰依刑法第59條規定，酌量減輕其刑。
　㈧爰審酌被告乙○○無視於廢棄物清理法之規範，率爾違犯上開
    非法清理廢棄物犯行，被告丙○○則非法提供土地供堆置、回
    填廢棄物，均使主管機關無從管理、檢視其等清運前述廢棄
    物之行為，所為破壞法治秩序，亦危害環境安全，均屬不該
    。惟念被告丙○○、乙○○犯後均已坦承全部犯行不諱，表現悔
    意，本件復無證據足證其等所為已足戕害人體健康或實際污
    染環境；且被告乙○○遭查獲後業已將事實欄一部分之一般事
    業廢棄物清空，並向雲林縣環境保護局出示單據證明已委託
    合法清除業者清除廢棄物，經雲林縣環境保護局認定改善完
    成，有雲林縣環境保護局110年1月28日雲環衛字第11010017
    31號函1份（見本院卷第105頁至第107頁），展現減少犯罪
    所生危害之誠意。兼衡被告乙○○僅有單一之犯行，所清運之
    廢棄物數量非鉅，犯罪時間尚短；另考量被告丙○○提供土地
    堆置、回填數量龐大，且迄至本院言詞辯論終結前均未合法
    清運完畢，其等於上開犯行之角色、分工、參與情節未盡一
    致，刑度上應予不同評價。復參酌被告丙○○自陳學歷為國中
    畢業，現無業，經濟來源為低收入戶補助，離婚，與前配偶
    育有1名未成年子女，現獨居之家庭生活狀況；被告乙○○自
    陳學歷為國中畢業，現從事工程行工作及務農，月收入約30
    ,000元至40,000元，已婚，與配偶育有2名子女（現均已成
    年），現與配偶同住之家庭生活狀況（見本院卷第194頁之
    被告丙○○、乙○○於本院審理中之供述）等一切情狀，分別量
    處如主文所示之刑，並就得易科罰金部分，諭知易科罰金之
    折算標準。
  ㈨按行為經法院評價為不法之犯罪行為，且為刑罰科處之宣告
    後，究應否加以執行，乃刑罰如何實現之問題。依現代刑法
    之觀念，在刑罰制裁之實現上，宜採取多元而有彈性之因應
    方式，除經斟酌再三，認確無教化之可能，應予隔離之外，
    對於有教化、改善可能者，其刑罰執行與否，則應視刑罰對
    於行為人之作用而定。倘認有以監禁或治療謀求改善之必要
    ，固須依其應受威嚇與矯治之程度，而分別施以不同之改善
    措施（入監服刑或在矯治機關接受治療）；反之，如認行為
    人對於社會規範之認知並無重大偏離，行為控制能力亦無異
    常，僅因偶發、初犯或過失犯罪，刑罰對其效用不大，祇須
    為刑罰宣示之警示作用，即為已足，此時即非不得緩其刑之
    執行，並藉違反緩刑規定將入監執行之心理強制作用，謀求
    行為人自發性之改善更新（最高法院102年度台上字第4161
    號判決意旨參照）。經查，被告乙○○前未曾因故意犯罪受有
    期徒刑以上刑之宣告，有臺灣高等法院被告乙○○前案紀錄表
    在卷可按，斟酌其因一時失慮，致罹刑典，信經此偵審程序
    及刑之宣告，當能促其自我約制而無再犯之虞，且為避免其
    人生因此而有前科紀錄，本院因認所宣告之刑，以暫不執行
    為適當，爰予宣告緩刑2年，以啟自新。
三、沒收之諭知：
  ㈠按犯罪所得，屬於犯罪行為人者，沒收之；於全部或一部不
    能沒收或不宜執行沒收時，追徵其價額；犯罪所得，包括違
    法行為所得、其變得之物或財產上利益及其孳息，刑法第38
    條之1第1項前段、第3項、第4項分別定有明文。上開刑法第
    38條之1第4項規定所指「財產上利益」，依立法理由所載，
    包括積極利益及消極利益，積極利益如：占用他人房屋之使
    用利益、性招待利益等，變得之孳息則指利息、租金收入；
    消極利益如：法定應建置設備而未建置所減省之費用等。經
    查，事實欄一部分，被告乙○○因非法清除廢棄物犯行，而得
    減省原須支付合法業者清除上開廢棄物之費用，被告乙○○於
    查獲後委由合法清運業者清除上開廢棄物支付130,000元，
    此據被告乙○○供承在卷（見本院卷第192頁），上開因而減
    省之費用乃其因犯罪所獲取之消極利益，核屬其犯罪所得，
    雖未扣案，原仍應依刑法第38條之1第1項前段、第3項規定
    ，對被告乙○○於所犯罪刑項下宣告沒收，並於全部或一部不
    能沒收或不宜執行沒收時，追徵其價額。惟被告乙○○已因為
    清除棄置之廢棄物而支出清運費用130,000元予合法清運業
    者，業據被告乙○○於本院審理中供述明確（見本院卷第192
    頁），堪認被告乙○○之犯罪所得已用於支出上開清運費用，
    足認被告乙○○未再保有犯罪所得，如再沒收上開犯罪所得，
    顯使被告乙○○負擔回復原狀之成本及沒收所得之雙重負擔，
    而有過苛之虞，爰依刑法第38條之2第2項之規定，不予宣告
    沒收及追徵。
　㈡至於被告丙○○部分，本件卷內並無證據顯示被告丙○○有因本
    案事實欄一、二所示犯行獲得何報酬、對價或不法利益，即
    不對被告丙○○為犯罪所得沒收之諭知，附此敘明。
　㈢扣案挖土機1臺（已由檢察官責付被告丙○○保管），固係供被
    告丙○○犯上開非法提供土地堆置廢棄物罪所用，惟上開挖土
    機非違禁物，且具有相當之價值，又依卷內資料，並無證據
    證明該挖土機係被告丙○○所有，乃不予宣告沒收，併此敘明
    。
　㈣未扣案之車牌號碼000-0000號自用大貨車，固係供被告乙○○
    犯上開非法清理廢棄物罪所用，惟上開車輛非違禁物，且具
    有相當之價值，對以經營昊鼎工程行維生之被告乙○○而言復
    係營生之工具，相較於本案犯罪情節、所生之損害，若逕予
    沒收，實不符比例原則而有過苛之虞，故不予宣告沒收，附
    此敘明。　　
四、不另為無罪之諭知：
　㈠公訴意旨略以：被告乙○○於108年11月21日上午9時58分許為
    警查獲前之某時許起至108年11月21日上午9時58分許止，被
    告乙○○駕駛車牌號碼000-0000號自用大貨車載送廢磚瓦、混
    凝土塊、廢木材、廢水管及生活垃圾等一般事業廢棄物（逾
    20公噸部分）至本案土地上傾倒堆置，而非法清理。因認被
    告乙○○此部分亦涉犯廢棄物清理法第46條第4款前段之非法
    清理廢棄物罪嫌等語。
　㈡公訴意旨認被告乙○○涉犯廢棄物清理法第46條第4款前段之非
    法清理廢棄物罪嫌，無非係以被告乙○○之供述、證人即同案
    被告丙○○之證述、雲林縣環境保護局108年11月21日、109年
    1月9日環境稽查工作紀錄表、雲林縣警察局臺西分局扣押筆
    錄暨扣押物品目錄表、查獲廢棄物清理法案件機具責負保管
    單、車輛詳細資料報表、經濟部商業司商工登記公示資料查
    詢服務、現場照片等資料可證，為其論據。訊據被告乙○○堅
    決否認曾清運上述逾20公噸之廢棄物，經查：
  ⒈雲林縣環境保護局稽查人員會同雲林縣警察局臺西分局員警
    前往本案土地稽查時，本案土地遭堆置、回填約400公噸至5
    00公噸之廢磚瓦、混凝土塊、廢木材、廢水管及生活垃圾乙
    節，固有前揭證據資料可資認定。
  ⒉惟觀之本案土地之周遭均為開闊之空地，未設有圍籬、欄柵
    等足以防止他人進入之物，其上大量廢棄物之來源則均屬不
    明，實無充分證據足證除被告乙○○坦承清運20公噸之前開廢
    棄物以外之其餘廢棄物亦均屬被告乙○○任意清運而來，且亦
    無法完全排除他人傾倒該等廢棄物之可能，自無從認定此部
    分遭非法清理之廢棄物亦均與被告乙○○有關。
  ⒊從而，公訴意旨認被告乙○○尚涉有非法清理事實欄一所示廢
    棄物以外之其餘廢棄物乙事，實乏證據資料足供參佐，不能
    逕予認定。然此部分若屬有罪，與被告乙○○前揭經論罪科刑
    之犯行有實質上一罪之關係，故不另為無罪之諭知。
據上論斷，應依刑事訴訟法第299條第1項前段，廢棄物清理法第
46條第3款、第4款前段，刑法第11條前段、第59條、第41條第1
項前段、第74條第1項第1款，判決如主文。
本案經檢察官甲○○提起公訴，檢察官陳淑香到庭執行職務。
中　　華　　民　　國　　110 　年　　5 　　月　　27　　日
                  刑事第五庭審判長法  官   蔡鴻仁
                                  法  官   潘韋丞
                                  法  官   陳韋仁
以上正本證明與原本無異。　　　　　　　　　　　　　　　　
如不服本判決應於收受送達後20日內向本院提出上訴書狀，並應
敘述具體理由；其未敘述上訴理由者，應於上訴期間屆滿後20日
內向本院補提理由書（均須按他造當事人之人數附繕本）「切勿
逕送上級法院」。 
中　　華　　民　　國　　110 　年　　5 　　月　　27　　日
                                  書記官    陳映佐

附錄論罪科刑法條：
廢棄物清理法第46條
有下列情形之一者，處 1 年以上 5 年以下有期徒刑，得併科新
臺幣 1 千 5 百萬元以下罰金：
一、任意棄置有害事業廢棄物。
二、事業負責人或相關人員未依本法規定之方式貯存、清除、處
    理或再利用廢棄物，致污染環境。
三、未經主管機關許可，提供土地回填、堆置廢棄物。
四、未依第41條第1 項規定領有廢棄物清除、處理許可文件，從
    事廢棄物貯存、清除、處理，或未依廢棄物清除、處理許可
    文件內容貯存、清除、處理廢棄物。
五、執行機關之人員委託未取得許可文件之業者，清除、處理一
    般廢棄物者；或明知受託人非法清除、處理而仍委託。
六、公民營廢棄物處理機構負責人或相關人員、或執行機關之人
    員未處理廢棄物，開具虛偽證明。